【裁判字號】    99,上訴,1520
【裁判日期】    991116
【裁判案由】    違反槍砲彈藥刀械管制條例
【裁判全文】
臺灣高等法院高雄分院刑事判決        99年度上訴字第1520號
上  訴  人
即  被  告  甲○○
指定辯護人  本院公設辯護人  李佩娟
上列上訴人因違反槍砲彈藥刀械管制條例案件，不服臺灣高雄地
方法院99年度訴字第858 號中華民國99年7 月21日第一審判決（
起訴案號：臺灣高雄地方法院檢察署99年度偵字第17660 號），
提起上訴，本院判決如下：
    主  文
原判決撤銷。
甲○○犯非法寄藏可發射子彈具殺傷力之改造手槍罪，處有期徒
刑年貳月，併科罰金新臺幣伍萬元，罰金如易服勞役，以新臺
幣貳仟元折算壹日。扣案之仿BERETTA 廠M9型半自動手槍製造之
改造手槍壹枝（含彈匣壹個，槍枝管制編號0000000000號）、口
徑9mm 之制式子彈壹顆，均沒收之。
    事  實
一、甲○○明知可發射子彈具有殺傷力之改造手槍、子彈，係槍
    砲彈藥刀械管制條例第4 條第1 項所列管之槍砲、彈藥，非
    經中央主管機關許可，不得持有、寄藏，竟於民國98年5 月
    間某日，在高雄縣橋頭鄉○○村○○路125 號其住處，收受
    其友人高義來（業於98年8 月31日死亡）所委託代為保管之
    具殺傷力仿BERETTA 廠M9型半自動改造手槍1 支，及制式口
    徑9mm 可擊發具殺傷力之子彈2 顆（另1 顆無法擊發，不具
    殺傷力），而未經許可寄藏。嗣於99年5 月25日13時40分許
    ，甲○○騎乘車牌號碼P3L-296 機車，行經高雄縣橋頭鄉○
    ○路73號前，因形跡可疑，為警攔查，當場扣得如附表所示
    之改造手槍1 支及具殺傷力之子彈2 顆（經檢驗試射1 顆，
    剩餘1 顆）、不具殺傷力子彈1 顆等物，而獲悉上情。
二、案經高雄市政府警察局楠梓分局移送臺灣高雄地方法院檢察
    署檢察官偵查起訴。
    理  由
壹、程序部分：
一、按鑑定人由審判長、受命法官或檢察官就鑑定事項有特別知
    識經驗者，或經政府機關委任有鑑定職務者，選任一人或數
    人充任之。再鑑定之經過及其結果，應命鑑定人以言詞或書
    面報告。鑑定人有數人時，得使其共同報告之。但意見不同
    者，應使其各別報告。以書面報告者，於必要時得使其以言
    詞說明。刑事訴訟法第198 條、第206 條分別定有明文。而
    鑑定之書面報告，屬同法第159 條第1 項之「除法律有規定
    者外」之情形，自仍具證據能力，不受傳聞法則之規範。又
    基於檢察一體原則，得由該管檢察長對於轄區內特定類型之
    案件，以事前概括選任鑑定人或囑託鑑定機關（團體）之方
    式為之，而此種依事前概括選任或囑託所為之鑑定書面，性
    質上與檢察官選任或囑託鑑定者無異，則依上開說明，有證
    據能力。卷附之內政部刑事警察局槍彈鑑定書，係依臺灣高
    等法院檢察署檢察長概括選任鑑定人或囑託鑑定機關（團體
    ）名冊之記載，有關其轄區內槍彈有無殺傷力之鑑定，係事
    前概括囑託為鑑定機關，則該等鑑定書面報告，依上開說明
    ，具有證據能力。
二、再按被告以外之人於審判外之陳述，雖不符刑事訴訟法第15
    9 條之1 至第159 條之4 之規定，而經當事人於審判程序同
    意作為證據，法院審酌該言詞或書面陳述作成時之情況，認
    為適當者，亦得為證據。當事人、代理人或辯護人於法院調
    查時知有第159 條第1 項不得為證據之情形，而未於言詞辯
    論終結前聲明異議者，視為有前項之同意，同法第159 條之
    5 第1 、2 項定有明文。立法意旨在於傳聞證據未經當事人
    之反對詰問予以核實，原則上先予排除，惟若當事人已放棄
    反對詰問權，於審判程序中表明同意該等傳聞證據可作為證
    據，基於尊重當事人對傳聞證據之處分權，及證據資料愈豐
    富，愈有助於真實發見之理念，且強化言詞辯論主義，使訴
    訟程序得以順暢進行，上開傳聞證據亦均具有證據能力。查
    本案據以認定被告犯罪事實存否之其他被告以外之人之言詞
    或書面陳述，被告、辯護人及檢察官於本院審理時（見本院
    99年10月7 日準備程序筆錄，本卷第21頁背面），均不爭執
    其證據能力而同意為證據，且於本院言詞辯論終結前，均未
    聲明異議，而本院審酌該言詞及書面陳述作成之情況，未見
    有何不適當之情形，故依前開規定，均得為證據。
貳、實體部分：
一、上揭犯罪事實，迭業據被告於警詢、偵訊、原審及本院審理
    時坦承不諱，並有搜索扣押筆錄、扣押物品目錄表、高義來
    戶籍資料各1 份，以及槍枝、子彈照片3 張，現場查獲照片
    10張等在卷可稽（見警卷第7 、9 、16-22 頁）。再扣案如
    附表所示之物，經送鑑定結果：就編號1 之槍枝（含彈夾，
    槍枝管制編號：0000000000）認係改造手槍，由仿BERETTA
    廠M9型半自動手槍製造之槍枝，換裝土造金屬槍管而成，擊
    發功能正常，可供擊發適用子彈使用，認具殺傷力；編號2
    之子彈2 顆，認均係口徑9mm 制式子彈，經採樣1顆 試射（
    剩餘1 顆）可擊發，認具殺傷力；另編號3 之子彈1 顆，係
    非制式子彈，經試射無法擊發，認不具殺傷力等情，有內政
    部警政署刑事警察局99年5 月31日刑鑑字第09 90072558 號
    槍彈鑑定書附扣案槍彈照片8 張在卷可稽（見偵卷第16、17
    頁）。是如附表編號1 、2 之改造手槍、制式子彈（試射後
    剩餘1 顆），係屬槍砲彈藥刀械管制條例第4 條第1 項第1
    款、第2 款所稱之槍枝、子彈無訛。綜上所述，被告上開自
    白，核與卷內積極事證相符，洵堪採為論罪之證據。從而，
    被告上開非法寄藏具殺傷力之改造手槍、子彈犯行，事證明
    確，堪以認定，應依法論科。
二、按「其他可發射金屬或子彈具有殺傷力之各式槍砲」、「具
    有殺傷力之上開各式槍砲所用之子彈」，分屬槍砲彈藥刀械
    管制條例第4 條第1 項第1 款、第2 款所定之槍砲、彈藥。
    該等所列槍砲、彈藥，非經中央主管機關許可，不得製造、
    販賣、運輸、轉讓、出租、出借、持有、寄藏或陳列，同條
    例第5 條亦定有明定。次按寄藏與持有，均係將物置於自己
    實力支配之下，僅寄藏必先有他人之持有行為，而後始為之
    受寄代藏而已，故寄藏之受人委託代為保管，其保管之本身
    ，亦屬持有，不過，此之持有係受寄之當然結果，故法律上
    宜僅就寄藏行為為包括之評價，不再就持有行為予以論罪。
    而寄藏與持有之界限，應以持有即實力支配係為他人或為自
    己而占有為判別準據（最高法院74年度台上字第3400號判例
    、97年度台上字第2334號判決意旨參照）。又寄藏罪為即成
    犯，受人委託代為保管時，即成立寄藏罪，其後之持有行為
    ，均係受寄託之當然結果，而寄託人死亡後，受寄人亦不因
    此而成為為自己而持有，故被告於為高義來受寄代藏如附表
    所示具殺傷力之槍、彈時，已成立寄藏罪，而其持有為寄藏
    之當然結果，俟高義來死亡後，被告仍非為自己而占有，其
    繼續持有行為仍係寄藏之當然結果，而只成立寄藏罪，而不
    另論以持有罪。
三、核被告所為，係犯槍砲彈藥刀械管制條例第8 條第4 項之未
    經許可寄藏可發射子彈具有殺傷力之改造手槍罪、同條例第
    12條第4 項之未經許可寄藏子彈罪。被告以一行為，同時犯
    非法寄藏具殺傷力之改造手槍、子彈2 罪，為想像競合犯，
    應依刑法第55條前段，從一重之未經許可寄藏可發射子彈具
    有殺傷力之改造手槍罪論處。檢察官起訴認係構成同條項之
    持有罪，依上開說明，容有未恰，應予更正。辯護人為被告
    辯護稱：被告受寄保管期間，均未曾為何不法犯行，而與一
    般不法之徒持有槍械動機在於擁槍自重，用之恐嚇勒索、欺
    壓善良等犯罪不同，被告於犯後始終坦承犯行，態度良好，
    又無前科犯行，依本案情節，若科以法定最輕本刑，猶嫌過
    重，應依刑法第59條規定酌予減輕其刑云云。惟按刑法第59
    條之酌量減輕其刑，必於犯罪之情狀，在客觀上足以引起一
    般同情，認為即予宣告法定低度刑期，猶嫌過重者，始有其
    適用（最高法院51年度台上字第899 號判例意旨參照）。本
    案被告於受委託而收受時寄藏犯罪即已成立，而其於收受時
    ，客觀上並無足以引起一般人同情之情狀，而不合於刑法第
    59條酌量減輕其刑之規定，故認辯護人上開主張，尚無足採
    。
四、原審判決認被告上開犯罪事證明確，而予依法論科，固非無
    見；惟查，被告行為應論以槍砲彈藥刀械管制條例第8 條第
    4 項、第12條4 項之寄藏槍、彈罪，而非同條項之持有罪，
    原審論以持有罪，尚有違誤。被告上訴認原審判決量刑過重
    ，而指摘原審判決不當，雖無理由，惟原審判決既有上開違
    誤，仍應由本院予以撤銷改判。爰審酌被告行為對社會治安
    存有高度潛在危險性，且受託保管時間不短，但並未持槍枝
    作為其他不法使用，未發生實際惡害，又犯後始終坦承犯行
    ，態度良好，及考量被告之素行、生活狀況、智識程度等，
    及其他一切情狀，量處如主文第2 項所示之刑，且就併科罰
    金刑之部分，審酌被告之家庭經濟狀況及職業，諭知罰金如
    易服勞役，以新臺幣2,000 元折算1 日，以資懲儆。
五、扣案如附表編號1 、2 所示之改造手槍1 枝（含彈夾，槍枝
    管制編號：0000000000）、子彈2 顆（試射後剩餘1 顆），
    經送鑑驗結果，既屬具殺傷力之改造手槍、制式子彈，有上
    開鑑定書附槍彈照片在卷足參，係違禁物，依刑法第38條第
    1 項第1 款規定，改造手槍1 枝及剩餘子彈1 顆，均應予宣
    告沒收之（試射後子彈之彈殼已不具殺傷力，無庸宣告沒收
    ）。至編號3 之子彈1 顆，經鑑定認不具殺傷力，而非違禁
    物，爰不予諭知沒收，併此敘明。
據上論斷，應依刑事訴訟法369 條第1 項、第364 條、第299 條
第1 項前段，槍砲彈藥刀械管制條例第8 條第4 項、第12條第4
項，刑法第11條前段、第55條、第42條第3 項前段、第38條第1
項第1 款，判決如主文。
本案經檢察官陳建年到庭執行職務。
中    華    民    國    99    年    11    月    16    日
                刑事第二庭  審判長法  官  林正雄
                                  法  官  黃壽燕
                                  法  官  邱明弘
以上正本證明與原本無異。
如不服本判決應於收受本判決後10日內向本院提出上訴書狀，其
未敘述上訴理由者，並得於提起上訴後10日內向本院補提理由書
狀（均須按他造當事人之人數附繕本）「切勿逕送上級法院」。
中    華    民    國    99    年    11    月    16    日
                                  書記官  林明威
附錄本判決論罪之法條：
槍砲彈藥刀械管制條例第8 條第4 項
未經許可，持有、寄藏或意圖販賣而陳列第一項所列槍枝者，處
3 年以上10年以下有期徒刑，併科新臺幣7 百萬元以下罰金。
槍砲彈藥刀械管制條例第12條第4 項
未經許可，持有、寄藏或意圖販賣而陳列子彈者，處5 年以下有
期徒刑，併科新台幣3 百萬元以下罰金。
附表：（扣案之槍枝、子彈）
┌──┬────┬──────────┬─────┬────┐
│編號│名  稱  │型式或功能          │ 鑑定結果 │沒收與否│
├──┼────┼──────────┼─────┼────┤
│1.  │手槍1 枝│認係仿BERETTA 廠M9型│認具殺傷力│是      │
│    │（含彈匣│半自動手槍，換裝土造│，屬違禁物│        │
│    │，槍枝管│金屬槍管而成，擊發功│          │        │
│    │制編號：│能正常，可供擊發適用│          │        │
│    │00000000│子彈使用。          │          │        │
│    │79號）  │                    │          │        │
├──┼────┼──────────┼─────┼────┤
│2   │子彈2 顆│認係直徑9mm 制式子彈│認具殺傷力│剩餘制式│
│    │        │，經試射1 顆，可擊發│，剩餘1 顆│子彈1 顆│
│    │        │。                  │為違禁物。│應予沒收│
├──┼────┼──────────┼─────┼────┤
│3   │子彈1顆 │認係直徑9MM 非制式子│認不具殺傷│否      │
│    │        │彈，由金屬彈殼組合，│力。      │        │
│    │        │經試射，無法擊發。  │          │        │
└──┴────┴──────────┴─────┴────┘

司法院資訊處製作；財團法人民間司法改革基金會備份。
